臺灣高等法院刑事判決　　　　　　　　94年度上訴字第1459號
　　上　訴　人　臺灣板橋地方法院檢察署檢察官
　　被　　　告　乙○○
　　指定辯護人　本院公設辯護人　王永炫
上列上訴人因被告殺人未遂等案件，不服臺灣板橋地方法院93年
度訴字第1953號，中華民國94年3月10日第一審判決（起訴案號
：臺灣板橋地方法院檢察署93年度偵字第14985號；併辦案號：
同檢察署94年度偵字第3440號），提起上訴，本院判決如下：
    主  文
上訴駁回。
    理  由
一、公訴意旨略以：被告乙○○於民國93年9月12日與友人相聚
    喝酒後，行至臺北縣鶯歌鎮○○路468巷7弄14號前，因不勝
    酒力而倒臥路旁，適某真實姓名年籍不詳之男子騎乘機車經
    過該處，對被告大呼小叫，而引發口角爭執。被告因此心生
    不滿，乃於同日23時25分許，侵入其友人甲○○位於臺北縣
    鶯歌鎮○○路468巷7弄14號2樓之住處內，竊取甲○○所有
    之菜刀1把。得手後，被告即持前開菜刀至臺北縣鶯歌鎮○○路406號之「ＯＫ便利商店」，因該不詳男子已離去，被
    告乃盤問該便利商店店員丙○○「剛離去那人是否認識？」
    ，丙○○答稱不認識，被告認為丙○○有意隱瞞，竟基於殺
    人之不確定故意，持前開竊得之菜刀朝丙○○之頭部砍去，
    幸丙○○以左手臂阻擋而未遂，惟仍致丙○○受有左前臂裂
    傷3ｘ1公分之傷害，適逢被告之友人林銘傑行經該處，將被
    告帶離現場。因認被告涉犯刑法第321條第1項第1款之加重
    竊盜罪嫌，及第271條第2項、第1項之殺人未遂罪嫌等語。
二、按犯罪事實應依證據認定之，無證據不得認定犯罪事實；不
    能證明被告犯罪者，應諭知無罪之判決，刑事訴訟法第154
    條第2 項、第301 條第1 項定有明文。如未能發現相當證據
    ，或證據不足以證明，自不能以推測或擬制之方法，以為裁
    判基礎。且認定犯罪事實所憑之證據，無論為直接證據或間
    接證據，其為訴訟上之證明，須於通常一般之人均不致於有
    所懷疑，而得確信其為真實之程度者，始得據之為有罪之認
    定，倘其證明尚未達到此一程度，而有合理性懷疑存在時，
    即無從為有罪之確信，亦有最高法院40年度臺上字第86號、
    76 年度臺上字第4986號判例可資參照。
三、公訴意旨認被告乙○○涉犯加重竊盜罪嫌，無非係憑被告於
    警、偵訊中之自白，及證人甲○○於警詢時之指訴為主要論
    據。惟原審及本院訊據被告，均堅決否認有前開竊盜之犯行
    ，並辯稱：我拿取甲○○之菜刀時，甲○○與其他友人仍在
    客廳，均有見到我手拿菜刀。但在警察局之時，警察問甲○○有無看到我拿菜刀，他說有，警察就說這樣可能構成共犯
    ，甲○○害怕受牽連，才改口說沒看到我拿菜刀；我並沒有
    偷菜刀的主觀意思，我拿菜刀去傷人後，也有將菜刀拿回去
    廚房放，且警察去查的時候，我也是從廚房拿出菜刀給警方
    看，並表示係用這把菜刀傷人，甲○○事實上知道我拿菜刀
    等語。
四、經查：證人甲○○固於警詢時指稱被告竊取其所有之菜刀等
    語，惟其為上開陳述之動機、陳述內容之真實性，均因未予
    被告對質詰問之機會，而無從為確實之擔保。原審依辯護人
    之聲請，先後於94年1月6日、1月21日庭期傳、拘證人甲○○無著，亦無從使被告行使與證人對質詰問之權利。惟原審
    依檢察官聲請，傳喚製作甲○○警詢筆錄之員警張家和於原
    審審判期日中結證稱：本案我是協辦，證人甲○○的警詢筆
    錄是我製作的，我們到場之後，循路人所提供的線索，找到
    甲○○家，我們到甲○○家時，是甲○○出來開門，我們在
    甲○○家中的客廳，看到乙○○，我們問到在便利商店滋事
    的事情，甲○○是否知情，當時甲○○家中除了甲○○、乙○○外還有一個男子，當時他們都有喝酒，乙○○已經酒醉
    ，當時我們看到桌上還有酒及菜，我們是要去找行兇的人，
    我們循路人的線索到甲○○家中，我們問是否有到「OK」便
    利商店滋事，後來我們就將這三個人，帶到便利商店給丙○○指認，丙○○就指認乙○○，我們就回到甲○○家尋找行
    兇的菜刀，我問乙○○，菜刀在何處，他們就去廚房將菜刀
    拿出來，我忘記是何人去拿的，我記得我有跟過去廚房，問
    菜刀在哪裡，甲○○家中大門進去之後，左彎就是客廳，進
    去之後，是餐廳再進去才是廚房，從廚房進出客廳大門的人
    ，客廳裡面的人都可以看得到，甲○○本來是說知道乙○○
    拿他家的菜刀，但我們跟甲○○講他提供菜刀的利害關係，
    甲○○想了一下，就改口說他在睡覺不知道乙○○拿他家的
    菜刀，乙○○與甲○○一起在甲○○家中飲酒，我當時有詢
    問甲○○是否要提出竊盜告訴，甲○○之後是為了避嫌才願
    意提出乙○○的竊盜告訴等語（見原審94年1月21日審判筆
    錄第9-14頁）。足見證人甲○○於警詢時提出被告竊盜之指
    訴，其動機係出於避免涉案，則其供述內容是否真實，甚有
    可疑，不能遽予採信。又被告至甲○○家廚房拿取菜刀時為
    當日晚上11時25分許，果當時甲○○在睡覺，衡以常情，應
    會於睡前將家門上鎖，以防宵小侵入，以策安全，是甲○○
    於警詢中供稱：因為我當時在睡覺且家門都沒有上鎖，所以
    乙○○就直接進入到我家等語，顯有違常情，不可採信，而
    被告於原審、本院審理中所稱：我拿取甲○○之菜刀時，甲○○與其他友人仍在客廳，均有見到我手拿菜刀云云，較與
    常情相合，應可採信。再查，扣案菜刀刀身為不銹鋼鋼材製
    成，刃長17.5公分、寬8.3公分，刀刃連柄共長29.5公分，
    此經原審勘驗在卷（見原審94年1月3日勘驗筆錄及附圖）。
    且被告當時進入甲○○住處廚房，拿取上開菜刀外出時，甲○○及其他友人均在客廳，業據被告供述在卷，則甲○○豈
    有不知之理？足見證人甲○○在警詢中之供述內容，核與事
    實不符，不能據為被告之不利證據。又被告係因與某不詳男
    子口角後，一時氣憤拿取菜刀前去尋釁，事畢立即放回甲○○住處廚房之內等情，業據被告供述在卷，並經證人張家和
    證述甚明（見原審94年1月21日審判筆錄）。顯見被告係基
    於暫時使用之本意，而拿取甲○○之菜刀，而非本於為自己
    不法所有之意圖竊取之。足徵被告於警詢偵查中之自白，核
    與事實不符，應不足採，其上開所辯，應可採信，被告被訴
    犯加重竊盜部分應屬不能證明，原審以不能證明被告有加重
    竊盜部分之犯行，諭知被告被訴加重竊盜部分無罪，經核並
    無不合。檢察官上訴意旨以被告於警詢及偵查中坦承其偷拿
    菜刀時，甲○○在睡覺並不知情，證人甲○○於警詢中，兩
    度指稱伊不知被告自伊住處取走菜刀1把，伊要對被告提出
    竊盜之告訴等語認被告應構成加重竊盜罪指摘原判決不當，
    惟被告於警詢、偵查中之自白與證人甲○○於警詢中之指訴
    均核與事實不符，不能採信，已如上述，檢察官上訴為無理
    由，應予駁回，又被告被訴犯加重竊盜部分既經諭知無罪，
    則與公訴人起訴被告持菜刀砍殺丙○○未遂之殺人未遂罪嫌
    部分，並無方法結果之牽連犯關係，非裁判上一罪，而該被
    告被訴犯殺人未遂部分，經原審判決公訴不受理後，檢察官
    未對該部分提起上訴，是本院自不能併就被告被訴犯殺人未
    遂部分併予審判，附予敘明。
據上論斷，應依刑事訴訟法第368條，判決如主文。
本案經檢察官黃東焄到庭執行職務。
中　　華　　民　　國　　94　　年　　6　　月　　21　　日
                  臺灣高等法院刑事第二庭
                      審判長法  官  蔡  長  溪
                            法  官  林  俊  益
                            法  官  楊  貴  志
以上正本證明與原本無異。
不得上訴。
                            書記官  黃  德  煌
中　　華　　民　　國　　94　　年　　6 　　月　　22　　日
